【裁判字號】    90,交訴,161
【裁判日期】    900608
【裁判案由】    偽造文書等
【裁判全文】
臺灣臺南地方法院刑事判決                          九十年度交訴字第一六一號
    公  訴  人  臺灣臺南地方法院檢察署檢察官
    被      告  甲○○
右列被告因偽造文書等案件，經檢察官提起公訴（八十九年度偵字第三二一三號），
本院判決如左：
    主  文
甲○○意圖為自己不法之所有，而侵占遺失物，處罰金壹仟貳佰元，如易服勞役，以
參佰元折算壹日；又服用酒類，不能安全駕駛動力交通工具而駕駛，處拘役伍拾伍日
，如易科罰金，以參佰元折算壹日；又行使偽造私文書，足以生損害於公眾及他人，
處有期徒刑拾月，台南市警察局南市警交字第Ｓ00000000號舉發違反道路交
通管理事件通知單移送聯上偽造之「乙○○」署押壹枚、台南市警察局第二分局九十
年三月七日通知乙○○之逮捕通知單上偽造之「乙○○」署押壹枚、甲○○之指印壹
枚、序號0000000Ｄ號吐氣酒精濃度測試報告表上偽造之「乙○○」署押壹枚
、甲○○之指印壹枚、台南市警察局第二分局偵查卷宗九十年三月七日訊問筆錄上偽
造之「乙○○」署押貳枚、甲○○之指印伍枚、交通事故現場勘驗圖上偽造之「乙○
○」署押壹枚、台南市警察局第二分局九十年三月七日通知林如芬之逮捕通知單上偽
造之「乙○○」署押壹枚、甲○○之指印壹枚、台南市警察局第二分局九十年三月七
日被拘留人入所通知單及出所通知單上甲○○之指印各壹枚均沒收。均緩刑肆年，台
南市警察局南市警交字第Ｓ00000000號舉發違反道路交通管理事件通知單單
移送聯上偽造之「乙○○」署押壹枚、台南市警察局第二分局九十年三月七日逮捕通
知單上偽造之「乙○○」署押壹枚、甲○○之指印壹枚、序號0000000Ｄ號吐
氣酒精濃度測試報告表上偽造之「乙○○」署押壹枚、甲○○之指印壹枚、台南市警
察局第二分局偵查卷宗九十年三月七日訊問筆錄上偽造之「乙○○」署押貳枚，甲○
○之指印伍枚、交通事故現場勘驗圖上偽造之「乙○○」署押壹枚、台南市警察局第
二分局九十年三月七日通知林如芬女士之逮捕通知單上偽造之「乙○○」署押壹枚、
甲○○之指印壹枚、台南市警察局第二分局九十年三月七日被拘留人入所通知單及出
所通知單上甲○○之指印各壹枚均沒收。
    事  實
一、甲○○於民國九十年二月上旬某日，在台南縣仁德鄉太子廟附近之某處，拾獲「
    乙○○」之中華民國國民身分證影本一張，竟意圖為自己不法之所有，將該張屬
    遺失物之身分證影本侵占入己；又於九十年三月七日下午六時三十分許，在台南
    市○○路附近之路邊攤，飲用紹興酒、鹿茸酒等酒類後，業已達於不能安全駕駛
    動力交通工具之程度，竟仍另行起意，無照駕駛車牌號碼Ｎ八─０六四七號自用
    小客車，自該處往台南市○○路方向行駛。嗣於同日下午六時五十分許，其正沿
    台南市○○路○段，由東往西方向行駛，途經該路段二一五號前，欲接聽行動電
    話時，因不勝酒力致駕車操控能力變差，乃自後追撞由陳滄浪所騎，同向在前行
    駛之車牌號碼ＶＣＳ─九一七號輕型機車（過失傷害部分未據陳滄浪告訴），後
    經警據報前往處理，當場測得甲○○之吐氣酒精濃度高達每公升０‧七二毫克。
    甲○○為脫免無照駕駛及酒後駕車等行為被開單舉發受罰及移送偵辦，竟冒用「
    乙○○」之名義應訊，並出示前述其所侵佔入己之「乙○○」身份證影本，且另
    行起意，以「乙○○」之名義，接續在台南市警察局南市警交字第Ｓ00000
    000號舉發違反道路交通管理事件通知單移送聯上之收受通知聯者簽章欄內，
    以複寫方式偽造「乙○○」之署名一枚，及在台南市警察局第二分局九十年三月
    七日通知乙○○之逮捕通知單上之被逮捕人簽章處，偽造「乙○○」之署押一枚
    ，並偽以乙○○之名義，按捺其指印一枚等方法，而偽造具有私文書性質，表示
    由「乙○○」名義出具領取上述舉發違反道路交通管理事件通知單通知聯與逮捕
    通知單之證明文件，再持以交還執勤警員收執，而行使右開偽造之私文書。甲○
    ○為達上開脫免被開單舉發受罰及移送偵辦之目的，並基於上揭行使偽造私文書
    之原因，以致進而接續在序號0000000Ｄ號吐氣酒精濃度測試報告表及台
    南市警察局第二分局偵查卷宗九十年三月七日訊問筆錄上，各偽造「乙○○」之
    署押一枚及二枚，且偽以乙○○之名義，各按捺其指印一枚及五枚，並在交通事
    故現場勘驗圖當事人簽證電話欄，偽造「乙○○」之署押一枚，另於台南市警察
    局第二分局九十年三月七日通知林如芬之逮捕通知單上，偽造「乙○○」之署押
    一枚，並偽以乙○○之名義，按捺其指印一枚，及在台南市警察局第二分局九十
    年三月七日被拘留人入所通知單及出所通知單上，分別偽以乙○○之名義，按捺
    其指印各一枚，均足生損害於乙○○及警察機關舉發違反道路交通管理事件及偵
    查犯罪之正確性。
二、案經台南市警察局第二分局報告臺灣臺南地方法院檢察署檢察官偵查起訴。
    理  由
一、右述犯罪事實，已據被告甲○○於警訊時及偵審中坦白承認，核與證人即遭被告
    駕車撞及之陳滄浪於警訊時所證述之情節相符，且有前述台南市警察局南市警交
    字第Ｓ00000000號舉發違反道路交通管理事件通知單移送聯、台南市警
    察局第二分局九十年三月七日通知乙○○之逮捕通知單、序號0000000Ｄ
    號吐氣酒精濃度測試報告表、台南市警察局第二分局偵查卷宗九十年三月七日訊
    問筆錄、交通事故現場勘驗圖、台南市警察局第二分局九十年三月七日通知林如
    芬之逮捕通知單、台南市警察局第二分局九十年三月七日被拘留人入所通知單及
    出所通知單、刑法第一百八十五條之三案件測試觀察紀錄表各一份在卷可佐。
二、其次，按刑法第一百八十五條之三所稱服用酒類或其他相類之物，不能安全駕駛
    動力交通工具之公共危險條款，係屬抽象危險犯之規定，此種抽象危險係伴隨飲
    酒過量之行為而當然成立。換言之，只需客觀上有此種行為出現，危險即視為存
    在，其是否果真肇事，均不影響公共危險罪責之成立；若其果真肇駕車肇禍，其
    不能安全駕駛動力交通工具之情形，則更不待言。另參考德、美等國之認定標準
    ，對於酒精濃度呼氣已達每公升零點五五毫克，或血液濃度達百分之零點一一以
    上，肇事率為一般正常人之十倍，認為已達「不能安全駕駛」之標準（此有法務
    部八十八年五月十八日法八八檢字第一六六九號函可資參照）。經查，本件被告
    甲○○對於其在右述時、地，酒後駕車一事不僅坦白承認，且其肇事後吐氣之酒
    精濃度，經測試結果仍高達每公升０‧七二毫克，亦有上開吐氣酒精濃度測試報
    告表一紙附卷可按，參照前揭說明，被告飲酒後，確已達於不能安全駕駛動力交
    通工具之程度。從而，本件事證已甚明確，被告之前開犯行均堪認定。
三、核被告甲○○所為，係犯刑法第三百三十七條之侵占遺失物罪、第一百八十五條
    之三之酒後駕車之公共危險罪、第二百十六條、第二百十條之行使偽造私文書罪
    ，及同法第二百十七條之偽造署押罪。又員警填發之違反道路交通管理事件通知
    單或逮捕通知單，應交由違規者於「收受通知聯者簽章」欄簽章，或交由被逮捕
    者於「被逮捕人簽章」處簽章，表示已收到該上開通知之意思，其復交回警員處
    理，顯然於該等文書內容有所主張，則上開通知單應均屬私文書（最高法院八十
    三年度第四次刑庭會議決議意旨參照），因之被告於前述舉發道路交通管理事件
    通知單之移送聯上及台南市警察局第二分局九十年三月七日通知乙○○之逮捕通
    知單上之被逮捕人簽章處，偽造「乙○○」之署名，並偽以乙○○之名義，按捺
    其指印之行為，係屬偽造私文書之部分行為，又偽造私文書後持以行使，其偽造
    之低度行為，復為行使之高度行為所吸收，故均不另論罪。又被告前開二次行使
    偽造私文書之犯行，係利用同一犯罪機會接續為之，應為接續犯。另其在序號0
    000000Ｄ號吐氣酒精濃度測試報告表、台南市警察局第二分局偵查卷宗九
    十年三月七日訊問筆錄、交通事故現場勘驗圖、台南市警察局第二分局九十年三
    月七日通知林如芬之逮捕通知單及在台南市警察局第二分局九十年三月七日被拘
    留人入所通知單及出所通知單上，多次偽造「乙○○」之署押，並偽以乙○○之
    名義，按捺其指印之行為，則因在前述吐氣酒精濃度測試報告表及偵訊筆錄等文
    件中簽名或按捺指印，僅係表示該報告表及筆錄內容，係經由簽名或按捺指印之
    人所確認，至該報告表及偵訊筆錄等，則非因該項簽名或按捺指印，即成為具有
    簽名或按捺指印人之思想內容，而足以為意思表示之證明，故偽簽或冒名按捺指
    印於上述報告表及筆錄等文件上，經核尚非屬偽造文書之犯行，而應僅係偽造署
    押之行為。其次，被告前開多次偽造署押之行為，亦係利用同一犯罪機會，接續
    為之，故亦為接續犯。再者，被告所犯之偽造署押罪，係為達其脫免被開單告發
    受罰之目的，並基於先前行使偽造私文書之原因，以致造成進而偽造署押之結果
    ，故上述二罪間，具有原因、結果之牽連關係，為牽連犯，應依刑法第五十五條
    之規定，從一重之行使偽造私文書罪處斷。至被告在台南市警察局第二分局九十
    年三月七日通知乙○○之逮捕通知單上之被逮捕人簽章處，偽造「乙○○」之署
    名，並偽以乙○○之名義，按捺其指印之行為，復持以行使之行使偽造私文書部
    分，以及其在序號0000000Ｄ號吐氣酒精濃度測試報告表、交通事故現場
    勘驗圖、台南市警察局第二分局偵查卷宗九十年三月七日訊問筆錄、台南市警察
    局第二分局九十年三月七日通知林如芬之逮捕通知單、台南市警察局第二分局九
    十年三月七日被拘留人入所通知單及出所通知單等文件上，偽簽「乙○○」之署
    名及偽以乙○○之名義按捺指印等偽造署押行為部分，雖未為起訴書所論列，惟
    此與前揭行使偽造私文書論罪科刑部分，具有接續犯及牽連犯之關係，分別屬實
    質上及裁判上一罪之同一案件，故均為起訴效力所及，本院依法自應予以審究。
    另被告前揭所犯侵占遺失物、公共危險及行使偽造私文書等罪間，則因犯意各別
    ，罪名互異，故應予以分論併罰。
四、本院審酌被告甲○○犯罪之動機、目的、手段、所生損害、其品行智識程度、生
    活狀況，其飲酒後經警測得之吐氣酒精濃度高達每公升０‧七二毫克，竟仍駕車
    於道路上行駛，其行為影響交通安全甚鉅，且肇事後竟復假冒他人名義應訊，並
    行使偽造私文書，更嚴重影響警察機關舉發違反道路交通管理事件及偵查犯罪之
    正確性，顯見其惡性亦非輕微，惟其犯罪後業就所為坦承不諱，態度尚稱良好等
    一切情狀，分別量處如主文所示之刑，以資懲儆。此外，按偽造署押意在冒用他
    人之名義，而偽簽他人姓名與按捺自己之指印，係同出於一個偽造署押之犯意，
    同屬於一個偽造署押之犯行，故偽簽之姓名與其本人之指印，均應一併沒收之。
    因之，本件被告行使偽造私文書部分，在台南市警察局南市警交字第Ｓ0000
    0000號舉發違反道路交通管理事件通知單移送聯上偽造之「乙○○」署押一
    枚、台南市警察局第二分局九十年三月七日通知乙○○之逮捕通知單上偽造之「
    乙○○」署押一枚、被告之指印一枚、序號0000000Ｄ號吐氣酒精濃度測
    試報告表上偽造之「乙○○」署押一枚、被告之指印一枚、台南市警察局第二分
    局偵查卷宗九十年三月七日訊問筆錄上偽造之「乙○○」之署押二枚，被告之指
    印五枚、交通事故現場勘驗圖上偽造之「乙○○」署押一枚、台南市警察局第二
    分局九十年三月七日通知林如芬之逮捕通知單上偽造之「乙○○」署押一枚、甲
    ○○之指印一枚、台南市警察局第二分局九十年三月七日被拘留人入所通知單及
    出所通知單上甲○○之指印各一枚，均應依刑法第二百十九條之規定，宣告沒收
    。
五、末查，被告甲○○前未曾受有期徒刑以上刑之宣告，有臺灣高等法院被告全國前
    案紀錄表一紙在卷為憑，其經此教訓後，應知所警惕，而無再度犯罪之顧慮，且
    被告之母年事已高，且與家中妻兒等，均賴被告謀生扶養，而其現係千峰風機企
    業社負責人等情，則有台南市西區大涼里大涼里證字第０五二八號證明書、戶籍
    謄本及台南市政府營利事業登記證各一份存卷可佐，本院因認所宣告之刑，以暫
    不執行為適當，併諭知緩刑四年，以勵自新。
據上論斷，應依刑事訴訟法第二百九十九條第一項前段，刑法第三百三十七條、第一
百八十五條之三、第二百十六條、第二百十條、第二百十七條第一項、第五十五條、
第四十一條第一項前段、第四十二條第二項、第二百十九條、第七十四條第一款，罰
金罰鍰提高標準條例第一條前段、第二條，判決如主文。
中      華      民      國      九十      年      六      月     八     日
                    臺灣臺南地方法院交通法庭
                                        法  官    陳  志  成
右正本證明與原本無異。
如不服本判決，應於判決送達後十日內向本院提出上訴狀( 應附繕本 )。
                                        書記官    黃  富  煜
中      華      民      國      九十      年      六      月    十一    日
附錄法條：
刑法第三百三十七條（侵占遺失物罪）
意圖為自己或第三人不法之所有，而侵占遺失物、漂流物或其他離本人所持有之物者
，處五百元以下罰金。
刑法第一百八十五條之三
服用毒品、麻醉藥品、酒類或其他相類之物，不能安全駕駛動力交通工具而駕駛者，
處一年以下有期徒刑、拘役或三萬元以下罰金。
刑法第二百十條（偽造變造私文書罪）
偽造、變造私文書，足以生損害於公眾或他人者，處五年以下有期徒刑。
刑法第二百十六條（行使偽造變造或登載不實之文書罪）
行使第二百十條至第二百十五條之文書者，依偽造、變造文書或登載不實事項或使登
載不實事項之規定處斷。
刑法第二百一十七條第一項（偽造印章印文或署押罪）
偽造印章、印文或署押，足以生損害於公眾或他人者，處三年以下有期徒刑。


司法院資訊處製作；財團法人民間司法改革基金會備份。
